最高法院刑事判決　　　　　　九十四年度台上字第一七六九號
　　上　訴　人　甲○○
　　　　　　　　　　　　在押.
　　　　　　　　丙○○
　　　　　　　　　　　　（另案在台灣武陵監獄執行中）
　　上 列一 人
　　原 審指 定
　　辯　護　人 台灣高等法院高雄分院公設辯護人乙○○
上列上訴人等因強盜案件，不服台灣高等法院高雄分院中華民國
九十四年一月十八日第二審判決（九十三年度上訴字第一一九一
號，起訴案號：台灣高雄地方法院檢察署九十三年度偵字第一一
三三八號），甲○○提起上訴，丙○○部分由原審之辯護人代為
提起上訴，本院判決如下：
    主  文
原判決撤銷，發回台灣高等法院高雄分院。
    理  由
本件原判決認定上訴人甲○○騎機車搭載上訴人丙○○，於民國
九十三年六月三日十三時許，在高雄縣鳳山市○○○路一一二號
泰源燈飾行前，見被害人謝志祥所有之車牌號碼ＧＺ－五一四五
號自用小貨車駕駛座旁之車窗未關，上訴人二人竟基於意圖為自
己不法所有之犯意聯絡，由甲○○將機車騎至該自用小貨車旁負
責等候把風，丙○○則將手伸入車窗內竊取車內之手機，適為坐
在泰源燈飾行之謝志祥看見發現，謝志祥大喊「做什麼」後，旋
即與被害人蔡建志上前質問，丙○○因緊張致該手機掉在駕駛座
下而未得手，甲○○見狀迅即騎乘機車匆忙逃逸，丙○○則另以
跑步之方式欲逃離現場，被害人二人自後追躡並逮捕丙○○，嗣
甲○○騎乘機車折返現場，丙○○為脫免其遭被害人二人之逮捕
，乃提醒甲○○該機車行李箱內有大鎖，甲○○為脫免丙○○遭
逮捕而當場施用強暴之手段，持置於機車內足供兇器使用之機車
大鎖毆打蔡建志頭部一下，致蔡建志受有如原判決事實欄所載之
傷害（傷害部分業據蔡建志撤回告訴），上訴人二人旋即逃離現
場。嗣經警據報循線查獲，並扣得前開機車大鎖一支等情。因而
維持第一審論處上訴人二人共同竊盜未遂，因脫免逮捕，當場施
以強暴，而有攜帶兇器之情形（累犯）罪刑之判決，駁回上訴人
二人在第二審之上訴，固非無見。
惟查：(一)、刑法第三百二十一條第一項第三款之攜帶兇器竊盜罪
，係以行為人攜帶兇器竊盜為其加重條件，此所謂兇器，其種類
並無限制，凡客觀上足以對人之生命、身體、安全構成威脅，具
有危險性之兇器均屬之，且祇須行竊時攜帶此種具有危險性之兇
器為已足，並不以攜帶之初有以之為行兇或行竊工具意圖為必要
。原判決認定上訴人二人基於意圖為自己不法所有之犯意聯絡，
由甲○○將機車騎至上述自用小貨車旁負責等候把風，丙○○則
將手伸入車窗內竊取車內之手機，……嗣甲○○騎乘機車折返現
場，丙○○為脫免其遭被害人二人逮捕，乃提醒甲○○該機車行
李箱內有大鎖，甲○○為脫免丙○○遭逮捕而當場施用強暴之手
段，持置於機車內足供兇器使用之機車大鎖毆打蔡建志之頭部一
下，致蔡建志受有如原判決事實欄所載之傷害等情，苟屬無訛。
則上訴人二人前揭所為如何得認與刑法第三百二十一條第一項第
三款攜帶兇器竊盜罪之構成要件不符，原判決未詳予調查釐清論
述說明，逕以：上訴人二人於行竊時，機車大鎖係放置於機車行
李箱內，並未持該大鎖行竊，且機車大鎖係供鎖機車之用，該機
車行李箱內放置大鎖一支，自合常情，尚難認上訴人二人騎乘之
機車內放置大鎖一支，遽認該大鎖係供行竊之用（原判決第四頁
第二至六行）為由，論斷說明上訴人二人所為與刑法第三百二十
一條第一項第三款攜帶兇器竊盜罪之構成要件不符，其查證未盡
且理由欠備，遽行判決，尚有未洽。(二)、依法應於審判期日調查
之證據雖已調查，而其內容未明瞭者，即與未經調查無異，如遽
行判決，仍屬應於審判期日調查之證據而未予調查，尚不得遽對
被告為有利或不利之認定。原判決認定丙○○將手伸入車窗內竊
取車內之手機等情，係依憑被害人二人於偵查、第一審之供述為
其主要論據。然丙○○之第一審及原審之辯護人均辯以上情為上
訴人二人所否認，並辯稱：被害人二人所坐位置與小貨車約有八
公尺，且該小貨車係順向停放在騎樓外路邊，其二人所在之位置
並不能看見小貨車另端之情形，被害人二人供述各情並非實在（
第一審卷第一四二至第一四三頁、原審卷第五十八頁背面）等語
。而被害人二人前後指述情節不盡明確一致（原判決第七頁第十
一至二十六行），且謝志祥於第一審供稱：伊現在的記憶是（丙
○○）手伸進車窗內，伊為何於警詢、偵查中供述丙○○有開車
門，伊記不清楚了（第一審卷第九十九頁）；伊坐著吃飯的位置
，看不到車門是否打開或關著（同上卷第一０二頁）等情。原審
就上訴人二人上開辯解各語未詳予調查釐清，復未說明上訴人二
人上開辯解各語，何以不能為有利於上訴人二人認定之理由，逕
依謝志祥、蔡建志有瑕疵之供述，認定上訴人二人有前揭犯行，
其查證未盡且理由欠備，遽行判決，尚有未合。上訴意旨指摘原
判決不當，尚非全無理由。按第三審法院應以第二審判決所確認
之事實為判決基礎，刑事訴訟法第三百九十四條第一項前段定有
明文。原判決上述之違背法令，影響於事實之確定，本院無可據
以為裁判，應將原判決撤銷，發回原審法院更為審判。
據上論結，應依刑事訴訟法第三百九十七條、第四百零一條，判
決如主文。
中　　華　　民　　國　九十四　年　　四　　月　 十四 　日
                      最高法院刑事第二庭
                          審判長法官  董　明　霈
                                法官  林　茂　雄
                                法官  張　祺　祥
                                法官  呂　永　福
                                法官  郭　毓　洲
      本件正本證明與原本無異
                                      書  記  官
中　　華　　民　　國　九十四　年　　四　　月　二十一　日
                                                      Ｑ
